臺灣板橋地方法院刑事判決　　　　　　　　　　　　　九十一年度訴字第四六三號
　　公　訴　人　臺灣板橋地方法院檢察署檢察官
　　被　　　告　甲○○
右列被告因違反商業會計法等案件，經檢察官提起公訴（九十年度偵緝字第一一一六
號），本院判決如左：
    主  文
甲○○商業負責人以明知為不實之事項，而填製會計憑證，處拘役拾日，如易科罰
金以佰元折算壹日。
    事  實
一、甲○○係設於臺北縣蘆洲市○○街三十二巷十一弄三十二號二樓之宇商企業有限
    公司（以下簡稱宇商公司）之負責人，為商業會計法所稱之商業負責人，就宇商
    公司員工之薪資所得，其依所得稅法為扣繳義務人，應開具各類所得扣繳暨免扣
    繳憑單（下稱為扣繳憑單）。其明知員工乙○○於民國八十四年在宇商公司任職
    期間內，僅領得薪資新臺幣 (下同) 一萬六千元，宇商公司另積欠十萬元薪資未
    給付，竟於八十五年一、二月間在宇商公司營業處所，於申報宇商公司八十四年
    度之營利事業所得稅時，利用不知情之會計人員梁小萍，於其業務上所掌管製作
    之扣繳憑單上，虛偽登載宇商公司於八十四年度給付乙○○薪資總額十一萬六千
    元，以明知為不實之事項而填製會計憑證，嗣並彙報該管稽徵機關而行使之，足
    以生損害於乙○○及稅捐稽徵機關徵稅之正確性。嗣因乙○○接獲補繳綜合所得
    稅之通知，始悉上情。
二、乙○○訴由臺灣板橋地方法院檢察署檢察官偵查起訴。
    理  由
一、訊據被告甲○○固坦承宇商公司於八十四年間僅給付員工乙○○薪資一萬六千元
    ，尚積欠十萬元薪資未給付等情，惟否認有何違反商業會計法不實填製扣繳憑單
    之犯行，辯稱：並非故意為不實填載，是公司會計小姐梁小萍處理的，伊不曉得
    云云。經查：右揭事實業據告訴人乙○○指訴綦詳，且有告訴人乙○○提出之八
    十四年度綜合所得稅核定通知書影本一件為證，堪信前述扣繳憑單記載宇商公司
    於八十四年度給付乙○○薪資總額十一萬六千元為不實在，確有不實填載之情事
    甚明。按納稅義務人有薪資所得者，扣繳義務人為應扣繳單位主管、事業負責人
    ，扣繳義務人應於每年一月底前將上一年內扣繳各納稅義務人之稅款數額，開具
    扣繳憑單，彙報該管稽徵機關查核，並應於二月十日前將扣繳憑單填發納稅義務
    人，此觀所得稅法第八十八條第一項第二款、第八十九條第一項第二款、第九十
    二條第一項之規定自明。被告既為宇商公司之負責人，依法為扣繳義務人，且有
    開具扣繳憑單之義務，豈能諉責於其他受僱員工，謂不知扣繳憑單填載之內容？
    況且，被告又謂目前已查無會計小姐梁小萍之年籍資料，足見其所辯空言無憑，
    殊難採信，本件事證明確，被告犯行堪予認定。
二、查被告為宇商公司之負責人，應屬商業會計法第四條所稱之商業負責人，核其所
    為，係犯商業會計法第七十一條第一款之以明知為不實之事項而填製會計憑證罪
    及刑法第二百十六條、第二百十五條之行使業務上登載不實之文書罪。被告登載
    不實事項於業務上作成之文書並行使，偽造之低度行為應為行使之高度行為所吸
    收，僅論以行使業務上登載不實之文書罪。被告利用不知情之會計梁小萍犯罪，
    為間接正犯。又被告所犯上開二罪間，有方法結果之牽連關係，依刑法第五十五
    條規定，應從較重之商業會計法第七十一條第一款之罪處斷。查宇商公司雖於八
    十四年度虛報告訴人乙○○薪資十萬元，但因該公司營利事業所得稅已依同業利
    潤標準核定補稅，尚無逃漏稅捐情事，有財政部臺灣省北區國稅局三重稽徵所九
    十年十一月十二日北區國稅三重審字第九○○○九二八一號函在卷可稽，故本案
    被告並不涉以不正當方法逃漏稅捐犯行，併此敘明。爰審酌被告之素行狀況、犯
    罪動機、手段、目的、所生危害及犯罪後態度等一切情狀，量處如文所示之刑。
    查被告行為後，刑法第四十一條業於九十年一月四日經立法院修正通過，並經總
    統於九十年一月十日公布，而於同年一月十二日生效施行，其修正後條文為「犯
    最重本刑為五年以下有期徒刑以下之刑之罪，而受六個月以下有期徒刑或拘役之
    宣告，因身體、教育、職業、家庭之關係或其他正當事由，執行顯有困難者，得
    以一元以上三元以下折算一日，易科罰金。但確因不執行所宣告之刑，難收矯正
    之效，或難以維持法秩序者，不在此限。」「併合處罰之數罪，均有前項情形，
    其應執行之刑逾六月者，亦同」，與修正前刑法第四十一條相較結果，修正後條
    文顯較有利於被告，故本件既符合修正後刑法第四十一條第一項前段規定之情形
    ，自應依刑法第二條第一項前段規定，依修正後刑法第四十一條第一項前段規定
    併諭知易科罰金之折算標準。
據上論斷，應依刑事訴訟法第二百九十九條第一項前段，商業會計法第七十一條第一
款，刑法第二條第一項前段、第十一條前段、第二百十六條、第二百十五條、第五十
五條、第四十一條第一項前段，罰金罰鍰提高標準條例第一條前段、第二條，判決如
主文。
本案經檢察官張瑞娟到庭執行職務。
中      華      民      國    九十一    年      五      月      二      日
    臺灣板橋地方法院刑事第五庭
                                    法  官    戴   嘉   清
右正本證明與原本無異
如不服本判決應於送達後十日內向本院提出上訴狀
                                    書記官    陳   春   銘
中      華      民      國    九十一    年      五      月      六      日
附錄本案論罪科刑法條全文：
商業會計法第七十一條：
商業負責人、主辦及經辦會計人員或依法受託代他人處理會計事務之人員有左列情事
之一者，處五年以下有期徒刑、拘役或科或併科新臺幣十五萬元以下罰金：
一、以明知為不實之事項，而填製會計憑證或記入帳冊者。
二、故意使應保存之會計憑證、帳簿報表滅失毀損者。
三、意圖不法之利益而偽造、變造會計憑證、帳簿報表內容或撕毀其頁數者。
四、故意遺漏會計事項不為記錄，致使財務報表發生不實之結果者。
五、其他利用不正當方法，致使會計事項或財務報表發生不實之結果者。
刑法第二百十六條
行使第二百十條至第二百十五條之文書者，依偽造、變造文書或登載不實事項或使登
載不實事項之規定處斷。
刑法第二百十五條
從事業務之人，明知為不實之事項，而登載於其業務上作成之文書，足以生損害於公
眾或他人者，處三年以下有期徒刑、拘役或五百元以下罰金。
